---
title: "Analiza śledzi"
author: "Jędrzej Wasik"
date: "2022-11-28"
output: 
  html_document:
    toc: true
    toc_float: true
---
# Analiza podstawowa
## Inicjalizacja

```{r setup, include=FALSE}
knitr::opts_chunk$set(echo = TRUE)
library(dplyr)
library(tidyr)
library(ggplot2)
library(gganimate)
library(plotly)
library(corrplot)
library(caret)

set.seed(23)
theme_set(theme_bw())

```

## Załadowanie danych i analiza

```{r}
data <- read.csv("sledzie.csv")
summary(data)

```
Zauważamy że kolumny, które powinny być typu numerycznego są ciągiem znaków.

## Próbka danych

```{r}
head(data)
```
Zauważamy że miejscami pojawia się znak `?` zamiast danych. W następnym kroku będzimy dążyli do zamiany go na `NA`, oraz uzupełnienie średnią kolumny.


## Czyszczenie danych

```{r get_rid_of_na, warning=FALSE}
#zamień wszystkie kolumny na liczbę rzeczywistą
data2 <- as.data.frame(lapply(data, as.numeric))
#zamień wszystkie wartości NA na średnią dla kolumny
data2 <- data2 %>% mutate_if(is.numeric, ~replace_na(.,mean(., na.rm = TRUE)))
#zamień wszystkie kolumny będące wcześniej liczbą całkowitą na liczby całkowite
data2 <- transform(data2, recr = as.integer(recr), xmonth = as.integer(xmonth))
#wyrzuć kolumnę id
data2 <- subset(data2, select = -c(X))

colSums(is.na(data2))
```

## Podsumowanie zbioru po czyszczeniu
```{r}
summary(data2)
```

## Korelacje między zmiennymi
```{r}
corelation <- cor(data2)
corrplot(corelation,method="color", order="hclust", sig.level = 0.01)
```

## Zagęszczenie planktonu w poszczególnych miesiącach


```{r}
#na podstawie: https://stackoverflow.com/questions/68471610/r-plotly-dropdown-variable-selection-with-color

plot_ly(data = data2, x = ~factor(xmonth), y = ~cfin1, type ="box", xaxis = list(title = "Miesiąc")) %>%
  layout(
    annotations = list(
      list(
        text = "<b>Rodzaj planktonu: </b>", x=0.04, y=1.13, xref='paper', yref='paper',xanchor = "left", showarrow=FALSE
      )
    ),
    xaxis = list(title = 'Miesiąc'),
    updatemenus = list(
      list(
        type = "list",
        x = 0.25,
        xanchor = "left",
        y = 1.15,
        buttons = list(
          list(
            method = "update",
            args = list(list(y = list(data2$cfin1)),
                        list(yaxis = list(title = "cfin1"))
                        ),
            label = "cfin1"
              ),
          list(
            method = "update",
            args = list(list(y =list(data2$cfin2)),
                        list(yaxis = list(title = "cfin2"))
                        ),
            label = "cfin2"
              ),
          
          list(
            method = "update",
            args = list(list(y = list(data2$chel1)),
                        list(yaxis = list(title = "chel1"))
                        ),
            label = "chel1"
              ),
          
          list(
            method = "update",
            args = list(list(y = list(data2$chel2)),
                        list(yaxis = list(title = "chel2"))
                        ),
            label = "chel2"
              ),
          
          list(
            method = "update",
            args = list(list(y = list(data2$lcop1)),
                        list(yaxis = list(title = "lcop1"))
                        ),
            label = "lcop1"
              ),
          
          list(
            method = "update",
            args = list(list(y = list(data2$lcop2)),
                        list(yaxis = list(title = "lcop2"))
                        ),
            label = "lcop2"
              )
        )
      )
    )
  )
```

# Przewidywanie rozmiaru śledzia

## Podział zbioru na 2 części
```{r}
inTraining <- 
    createDataPartition(
        y = data2$length,
        p = .80,
        list = FALSE)

training <- data2[ inTraining,]
testing  <- data2[-inTraining,]
```

## Wybór parametrów algorytmu
metoda `repeatedcv` (powtórna walidacja krzyżowa) dzieli zbiór treningowy na zbiór treningowy i walidacyjny.

```{r}
ctrl <- trainControl(
    method = "repeatedcv",
    classProbs = TRUE,
    number = 2,
    repeats = 5)
```
## Utworzenie modelu

```{r fit, cache=TRUE}
fit <- train(length ~ .,
             data = training,
             method = "rf",
             metric = 'RMSE',
             trControl = ctrl,
             ntree = 15)

fit
```
Wybrano drzewo mtry=2, z RMSE = 1.16 i R^2 = 0.501. Są to wartości mocno nieidealne, ale w tym momencie najlepsze.

## Predykcja

```{r}
pred <- predict(fit, testing)
postResample(pred = pred, obs = testing$length)
```

## Powód zmniejszania rozmiaru śledzi

Używamy metody `varImp` do zbadania istotności zmiennych.

```{r}
imp <- varImp(fit)
plot(imp)
```

Długość śledzi zmniejsza się głównie przez temperaturę przy powierzchni wody, oraz rozmiary połowów. Najmniej na długość śledzia wpływa miesiąc połowu, ilość pozostawionych śledzi przy połowie i zagęszczenie planktonu.








